【裁判字號】    99,交聲,961
【裁判日期】    990506
【裁判案由】    聲明異議
【裁判全文】
臺灣高雄地方法院交通事件裁定         99年度交聲字第961號
原處分機關  高雄市政府交通局
代  表  人  甲○○
異  議  人
即受處分人  乙○○
上列異議人即受處分人因違反道路交通管理處罰條例案件，對於
高雄市政府交通局於民國99年3 月18日所為之處分（原處分：高
市交裁字第裁32-N00000000號），聲明異議，本院裁定如下：
    主  文
異議駁回。
    理  由
一、聲明異議意旨略以：受處分人即異議人乙○○於民國99年2
    月11日上午10時15分許，騎乘車牌號碼LCW-130 號重型機車
    ，行經有燈光號誌管制之高雄縣橋頭鄉○○路與公園路交岔
    路口，並無於成功路路口號誌顯示為紅燈時，闖越該路口，
    且本件無違規照片可佐，原處分機關即逕予裁罰，爰聲明異
    議，請求撤銷原處分等語。
二、按汽車駕駛人，行經有燈光號誌管制之交岔路口闖紅燈者，
    處新臺幣1,800 元以上5,400 元以下罰鍰；又汽車駕駛人有
    第53條情形者，記違規點數3 點，道路交通管理處罰條例第
    53 條 第1 項、同條例第63條第1 項第3 款分別定有明文。
三、經查：
（一）異議人於99年2 月11日上午10時15分許，騎乘車牌號碼LC
      W-130 號重型機車，行經有燈光號誌管制之高雄縣橋頭鄉
      ○○路與公園路交岔路口，於成功路路口號誌顯示為紅燈
      時，闖越該路口之事實，業據證人即舉發員警高清貴於本
      院調查時結證稱：99年2 月11日上午其駕駛巡邏車執行巡
      邏勤務，行經高雄縣橋頭鄉○○路、公園路交岔路口，發
      現該路段闖紅燈之情形非常嚴重，其便在該路口北側20公
      尺左右，執行取締闖紅燈勤務，期間，成功路之路口號誌
      顯示為紅燈，全部用路人均在停等紅燈，其清楚看到異議
      人騎乘之上開機車，從快車道闖紅燈，看見其在前方，便
      先暫停於該路口之待轉區內，停不到3 秒鐘，在該路口號
      誌仍顯示為紅燈時，繼續騎乘機車闖越該路口，其便將異
      議人攔停，並告知異議人違規事由，因異議人不願出示證
      件，供其核對身分，其便請異議人至橋頭分駐所，至分駐
      所後，異議人才出示證件供其核對身分開單舉發等語明確
      （見本院卷第20頁至第23頁）。復有高雄縣政府警察局舉
      發違反道路交通管理事件通知單1 紙在卷可資佐證。
（二）本院審酌本件違規行為發生時，證人高清貴係在該路口北
      側執行取締闖紅燈勤務，依證人當時之位置自可目睹異議
      人違規情形；且當時僅異議人所騎乘之車輛闖越該路口，
      目標甚為顯著，尚難認證人有誤為舉發之情事。此外，參
      以證人乃依法執勤之警員，與異議人素昧平生，應無嫌隙
      ，尚無足認其有任意為不實舉發之情事存在；再佐以其證
      詞內容前後一貫，且無瑕疵可指。基此，審諸證人為受處
      分人前開違規行為之目擊證人，因其到庭所陳述之經過並
      無違反經驗或論理法則之情形，且依本件卷存證據資料，
      亦無任何積極證據足以證明證人所述虛偽，復無足可顯信
      證人陳述不可採之品行證據或前科證據存在，自不得僅因
      證人為本件開單告發之員警，即否認其在訴訟上所具有之
      證人資格。
（三）另交通勤務警察或依法令執行交通稽查任務人員，開單舉
      發違反道路交通管理處罰條例所列之違規事實，經公路主
      管機關或警察機關所為之裁決處罰，本質上為行政處分，
      係公務員基於職務上權力，依法就特定之具體事件所為，
      並具有公法上效果之單方行政行為。而根據公務員為公法
      上行為具有公信力之原則，立法者乃於道路交通管理處罰
      條例等交通法規中制定相關規定，使交通勤務警察或依法
      令執行交通稽查任務人員，在特殊情形下，當場不能或不
      宜攔截製單舉發時，得當機處置而就違規事實予以逕行舉
      發（參見道路交通管理處罰條例第7 條之2 等規定），以
      達成維護交通秩序及公共安全之行政目的。反之，若謂公
      務員之一切行政行為，均需預留充分之證據，以證明其所
      認定之事實為真，則國家行政勢必受到相當程度之阻礙，
      而且相關行政目的亦難以順利達成，故刑事訴訟法中就犯
      罪證據有關之規定，與屬於行政秩序罰之交通違規裁罰本
      旨不相符合之部分，自不在得以準用之列。從而，交通違
      規行政爭訟之舉證責任原理，應非如刑事案件中，必須超
      越任何合理懷疑，始可為有罪判決之嚴格證明程度，而係
      應與民事訴訟之舉證責任原理相類似，亦即，基本上應就
      行政機關與人民所各自主張有利於己之事實，分配其應盡
      之舉證責任，而非逕予適用刑事訴訟法上之「無罪推定」
      原則，此觀諸行政訴訟法第136 條，規定行政訴訟程序準
      用民事訴訟法第277 條舉證責任分配原則之立法意旨，即
      可明瞭。據此，本件異議人並未就執勤警員之舉發有誤，
      提出明確事證以供調查，且核無任何其他相關證據，足資
      證明執勤警員確有捏造事實違法取締之情事，又如前述，
      證人就本件違規事實之相關證述內容，經核亦難認有何虛
      構捏造之處，故證人本其維護交通秩序及行車安全等職責
      所為之本件交通違規舉發，自應予以採信。
四、綜上所述，異議人於前述時、地闖紅燈，違反道路交通管理
    處罰條例之情事，違規事實既可認定，足認異議人異議內容
    ，並無理由，即應予駁回。
五、據上論斷，應依道路交通案件處理辦法第19條，裁定如主文
    。
中    華    民    國    99    年    5     月    6    日
                  交通法庭    法  官  王碧瑩
以上正本係照原本作成。
如不服本裁定應於送達後5日內向本院提出抗告狀。
中    華    民    國    99    年    5     月    6     日
                              書記官  吳智媚

司法院資訊處製作；財團法人民間司法改革基金會備份。
